臺灣高等法院花蓮分院民事判決　九十四年度上國易字第二號
　　　上　訴　人　甲○○
　　　訴訟代理人　簡燦賢律師
　　　被　上訴人　花蓮市公所
　　　法定代理人　乙○○
　　　訴訟代理人　丙○○
右當事人間國家賠償事件，上訴人對於中華民國九十三年十二月二十日臺灣花蓮地方
法院九十三年度國字第五號第一審判決，提起上訴，本院判決如左：
      主      文
上訴駁回。
第二審訴訟費用由上訴人負擔。
      事      實
一上訴人聲明：(一)原判決廢棄。(二)被上訴人應給付上訴人新台幣（以下同）九十八萬
  零一百零二元，並自起訴狀繕本送達被上訴人之翌日起至給付日止，按年息百分之
  五計算之利息。
二被上訴人聲明：上訴駁回。
三兩造之陳述與第一審判決記載相同者，予以引用。
四上訴人另補陳略稱：
  (一)原審並未到現場勘驗，卷內亦無測量現場之資料，原審判決理由欄竟記載：「．
　　．．穿過該私人土地至排水溝尚有二、三十公尺遠之距離，一般行車即使誤入私
　　人土地，也不至於會跌入二、三十公尺距離以外之排水溝．．．」尚有未當。況
　　如以六十公里之時速行駛，二、三十公尺之距離不過二秒鐘之反應時間，實不足
　　以避免危險之發生。
  (二)於道路設置阻絕物之目的，係在避免一切危險之發生，非以日間為限。肇事現場
    即花蓮市○○○街只可以左轉，不能直行，且光線照明不足，自有在直方向設置
    阻絕物之必要。被上訴人為市區道路之主管機關，並未於肇事地點設置阻隔護欄
    或任何遵行方向之標誌，致使一般人均認為可以直行，原審不察，竟以「本件並
    無嚴重危險性之情節」而判決上訴人敗訴，認事用法確有違誤。
      理　　由
一本件經本院審理結果，認第一審判決上訴人敗訴，認事用法俱無不當，應予維持，
　並引用第一審判決所記載之理由及證據。
二本院另補充理由如下：
  (一)被上訴人於原審明確主張：自肇事路口停等標線起，至死者墜落之水汌（排水溝
    ）止，共有三十三公尺（含路口二十公尺及路面外之私人空地十三公尺），有答
    辯狀附原審卷可稽（見原審卷第四一至四二頁），且有兩造提出之現場照片多紙
    附卷可資參照，上訴人對於前開事實亦未爭執，自堪信為真實。再依卷附現場照
    片觀之，該Ｌ型路口處及左轉不遠處均各設有路燈一盞（見原審卷第六五頁上、
    下二張照片），肇事機車直行方向之左前方（即對向車道向前方延伸處）植有高
    大之樹木（見原審卷第十六頁右上方照片），介於肇事路口與排水溝間之私人空
    地（長十三公尺）係屬遍佈石塊及雜物之泥土地，一眼望去，與花蓮市○○○街
    平坦寬闊之柏油路面有極其明顯之差異（見原審卷第十六頁上方及第六四頁右下
　　方照片），一般駕駛人顯然不至於誤認前述遍佈石塊及雜物之泥土地係與富裕二
　　街連成一氣之道路路面，並進而產生前開路口可以直行之錯誤判斷。就此而言，
　　已難認有於前開路口與私人泥土地間設置阻絕設施或其他警告標誌之必要。
  (二)又車輛駕駛人在無適當照明之道路上行駛，本即應減速慢行，並適當使用遠、近
    燈光照射前方道路，隨時注意車前狀況，採取必要之安全措施，以避免危險之發
    生（道路交通安全規則第九十四條第三項、第一百零九條參照）。是上訴人主張
    前開肇事路段路燈光線不足一節，即便屬實（被上訴人已經否認），車輛駕駛人
    行經該處時，本應減速慢行，小心駕駛，以維護自己及他人之安全。尤其肇事路
    段係限速五十公里之市區道路（行駛慢車道之機車限速四十公里），且係無號誌
    之交岔路口，車輛行經該處更應減速慢行，以免發生危險（道路交通安全規則第
    九十三條第一項第一款、第三款參照）。是即使該路口與私人泥土地間並無任何
　　阻絕設施，一般正常駕駛人駕車行經該處，亦顯然不致貿然直行駛出路面而闖人
　　前開私人泥土地。況即使車輛駕駛人疏於注意前方路況，且車速過快，一時煞車
　　不及而誤入前開私人泥土地，該駕駛人至遲於駛出柏油路面時即可立即察覺而採
　　取必要之措施，亦不致造成車輛深入前開泥土地十三公尺之外而墜落排水溝。從
　　而，被上訴人未於前開路口及私人泥土地間設置阻絕設施，顯然不致造成車輛誤
　　入排水溝之結果。本件機車駕駛人無視於交通法規所賦予駕駛人之行車注意義務
　　，於肇事路貿然直行，導致本件不幸事故之發生，此結果固然值得同情，且非任
　　何人所樂見，但若准其以道路照明不足及未設置阻絕設施為由，向道路主管機關
　　請求賠償，無異將車輛駕駛人自己忽視交通安全所招致之損害，轉嫁由國家（全
　　民）來負擔，亦顯然違反公平原則。
  (三)至於原審判決理由三2.記載「私人土地至排水溝間尚有二、三十公尺之距離」雖
    然有誤（應為十三公尺），但於前開判斷不生影響，附此敘明。
三從而，原審依被上訴人之抗辯，所為上訴人不利之判決，並無不合，上訴以事實欄
  所載之理由指摘原判決不當，求予廢棄，為無理由，其上訴應予駁回。
四據上論結：本件上訴為無理由，依民事訴訟法第四百五十四條、第四百四十九條第
　一項、第七十八條，判決如主文。
中　　　華　　　民　　　國　　九十四　　年　　　六　　　月　　　八　　　日
　　　　　　　　　　　　　　　　　審判長法官  謝  志  揚
                                  　　　法官  蔣  有  木
                                  　　　法官  何  方  興
右正本係照原本作成。
本件不得上訴。
                                  法院書記官  劉  妙  娘
中　　　華　　　民　　　國　　九十四　　年　　　六　　　月　　　九　　　日
